【裁判字號】    98,審聲再,13
【裁判日期】    971230
【裁判案由】    聲請再審
【裁判全文】
臺灣臺北地方法院民事裁定            98年度審聲再字第13號
再審聲請人  乙○○
再審相對人  華南商業銀行股份有限公司
法定代理人  甲○○
上列當事人間請求恢復工作權益事件，再審聲請人對於民國97年
12月16日本院97年度審勞再易字第1號及97年12月31日本院96年
度勞再易字第3號確定裁定聲請再審，本院裁定如下：
    主  文
再審之聲請駁回。
再審聲請費用由再審原告負擔。
    理  由
一、再審聲請人對於民國97年12月16日本院97年度審勞再易字第
    1號確定裁定及97年12月31日96年度勞再易字第3號確定裁定
    聲請再審：
  (一)再審聲請人於98年5月12日向本院提出民事再審之訴事件主
    旨所示之事項（對5.5.函）狀，訴之聲明記載：「一請求
    廢棄鈞院12.96年度勞再易字第3號民事裁定。二請求廢
    棄鈞院4.14.96年度勞再易字第3號民事裁定。三本件是
    7. (94)勞訴字第50號民事獎金紅利事件，前開事件二審
    為8. (94)勞上易字第74號。四訴訟費用由被告負擔」
    ，惟經本院依職權調取本院96年度勞再易字第3號卷宗，查
    悉上開裁定係駁回再審聲請人對於本院96年度北勞簡字第38
    號判決、93年度勞簡上字第29號、94年度勞再易字第3號、
    95年度勞再易字第3號及95年度勞再易字第10號確定判決所
    提起之再審之訴，並非就本院94年度勞訴字第50號給付紅利
    等事件所提再審之訴，再審聲請人究否請求廢棄本院96年度
    審再易字第3號確定裁定，顯然不明。
  (二)經本院函詢其書狀之真意後，再審聲請人於98年7月29日提
    出民事請求恢復工作權益再審狀，聲明事項事實及理由欄第
    1 至3項，明確記載：「1.本件再審之訴並非對96勞再易字
    第3號（給付紅利）事件。……民事請求恢復工作權益事件
    ，原告誤植案號為96勞再易字第3號，原告今更正為(93)勞
    簡上字第29號。……」「2.本件恢復工作權益事件（93勞簡
    上字第29號）是案號97審勞訴字第1號宜股案件，有再審原
    告4.(97)審勞再易字第1號，是宜股……」「3.本件於
    7.20.原告發現新事實、新事證有公營事業移轉民營條例第
    八條第款、第款，被告應於1.～1.期間辦資遣
    原告（或按退休規定辦理原告退休）始為合法……」「5.前
    開二案號之恢復工作權益事件之知悉理由並遵守再審不變期
    間是7.20.原告始知悉再審理由，原告於7.提出前開(9
    8)審聲再字第13號、(97)審勞再易字第1號狀。再審理由都
    是民事訴訟法第496條第1項第9款。……」（見本院卷第14
    至16頁），雖提及本院97年度審勞訴字第1號及93年度勞簡
    上字第29號，然兩造非本院97年度審勞訴字第1號民事事件
    之當事人，且再審聲請人於98年7月29日提出上開民事請求
    恢復工作權益再審狀時，一併遞送民事聲請再審狀，表明對
    (93)北勞簡38號、(93)勞簡上29號聲請再審（經本院以98年
    度審勞再易字第7號再審之訴受理在案），復據本院調取卷
    宗查明，稽此足認再審聲請人未於本件再審事件請求廢棄97
    年度審勞訴字第1號及93年度勞簡上字第29號確定判決。
  (三)再審聲請人又於98年8月27日提出民事請求恢復工作權益再
    審狀、補正、聲請併案狀，聲明事項事實及理由欄記載：「
    2.鈞院98年度審聲字第13號是就12.96年度勞再易字第3
    號案廢棄」（見本院卷第57頁），對於是否請求廢棄96年度
    勞再易字第3號確定裁定之陳述，雖與上開98年7月29日民事
    請求恢復工作權益再審狀之記載不同，惟綜合98年7月29日
    及98年8月27日兩份書狀意旨，應認再審聲請人係對97年12
    月16日本院97年度審勞再易字第1號，及97年12月31日96年
    度勞再易字第3號確定裁定聲請再審，先予敘明。
二、本件聲請再審意旨略以：依公務人員任用法第37條規定，再
    審被告不得將其資遣；依公營事業移轉民營條例第3、4項規
    定，再審被告更應於87年1月22日至92年1月22日期間辦理資
    遣或按退休規定辦理退休。再審被告將其89、90、91年連續
    三年考核為丙等，進而於92年12月1日將其資遣，顯不合法
    ，本院97年度審勞再易字第1號及96年度勞再易字第3號確定
    裁定顯然有民事訴訟法第496條第1項第9款規定之再審事由
    ，爰於98年7月20日知悉此情後之98年7月29日提出書狀（如
    本院卷第15頁），並聲明廢棄上開二份確定裁定云云。
三、按對於確定裁定聲請再審，非主張該裁定有民事訴訟法第49
    6條第1項或第497條之情形者，不得為之，此觀同法第507條
    規定自明。次按對於確定裁定聲請再審之期間，依民事訴訟
    法第507條準用同法第500條第1、2項規定，應於30日之不變
    期間內提起。此30日不變期間，自判決確定時起算，判決於
    送達前確定者，自送達時起算；其再審之理由發生或知悉在
    後者，均自知悉時起算。但自判決確定後已逾5年者，不得
    提起。再者，提起再審之訴之原告，如主張其再審理由知悉
    在後者，應就所主張之事實負舉證之責任（最高法院60年台
    抗字第538號、30年抗字第443號判例意旨參照）。經查：本
    院97年度審勞再易字第1號裁定，及96年度勞再易字第3號裁
    定分別於97年12月22日、98年1月12日送達再審聲請人，再
    審聲請人遲至98年5月12日始提出本件民事再審之訴事件主
    旨所示之事項說明（對5.5.函）狀、98年7月29日民事請
    求恢復工作權益再審狀，顯已逾30日之不變期間。雖再審聲
    請人主張其於98年7月20日始知悉再審理由云云，然其所稱
    之公務人員任用法及公營事業移轉民營條例早已公佈施行，
    自無事後始知悉之可言。況再審聲請人並未就其知悉再審理
    由在後，且知悉在後之事實，提出具體證據，以實其說。揆
    諸上開說明，應認其再審之聲請並不合法，應予駁回。
四、據上論結，本件再審聲請為不合法，爰依民事訴訟法第507
    條、第502條第1項、第95條、第78條，裁定如主文。
中    華    民    國    97    年    12    月    30    日
                  民事勞工法庭  審判長法  官  朱漢寶
                                      法  官  蔡和憲
                                      法  官  許純芳
以上正本係照原本作成。
本裁定不得抗告。
中    華    民    國    99    年    1     月    4     日
                                      書記官  陳怡君

司法院資訊處製作；財團法人民間司法改革基金會備份。
